最高法院民事裁定                                八十七年度台上字第六四九號
    上  訴  人  林文興
    被 上訴 人  莊啟運
    訴訟代理人  陳建宏律師
右當事人間請求確認本票債權不存在等事件，上訴人對於中華民國八十六年七月十六
日台灣高等法院第二審更審判決（八十六年度上更(一)字第七八號），提起上訴，本院
裁定如左：
    主  文
上訴駁回。
第三審訴訟費用由上訴人負擔。
    理  由
按對於第二審判決上訴，非以其違背法令為理由，不得為之，民事訴訟法第四百六十
七條定有明文。依同法第四百六十八條規定，判決不適用法規或適用不當者，為違背
法令。而判決有同法第四百六十九條所列各款情形之一者，為當然違背法令。是當事
人提起上訴，如依民事訴訟法第四百六十八條規定，以第二審判決有不適用法規或適
用法規不當為理由時，其上訴狀或理由書應有具體之指摘，並揭示該法規之條項或其
內容。若係成文法以外之法則，應揭示該法則之旨趣。倘為司法院解釋、或本院之判
例，則應揭示該判解之字號或其內容。如以民事訴訟法第四百六十九條所列各款情形
為理由時，其上訴狀或理由書，應揭示合於該條款之事實。上訴狀或理由書如未依此
項方法表明，或其所表明者，顯與上開法條規定之情形不相合時，即難認為已對第二
審判決之違背法令有具體之指摘，其上訴自難認為合法。本件上訴人對第二審判決提
起上訴，雖以該判決違背法令為由，惟核其上訴理由狀所載內容，係就原審取捨證據
、認定事實之職權行使所論斷：上訴人主張其前向被上訴人借款新台幣（下同）五百
萬元，於清償一百萬元後，又於民國八十六年一月十五日簽發以華南商業銀行信義分
行為擔當付款人之同年四月十五日到期之本票三張，交予被上訴人收執，嗣經被上訴
人同意，於同年八月間，將上訴人已付自備款價金四百九十一萬元而購得之坐落台北
縣中和市○○路之太平洋景秀天廈１２型十一樓房屋及其基地所有權移轉登記於被上
訴人，以抵償上開四百萬元票據債務，則該票據債務已因代物清償而消滅乙節，既為
被上訴人所否認，上訴人復未能立證以實其說，不足取信，而被上訴人所辯：上訴人
將上開房地所有權移轉登記，係基於信託關係，委由被上訴人出售後償債，不足之額
，仍可向上訴人求償等語，則可採信。是系爭本票債權自仍存在，被上訴人亦未受有
不當得利。從而，上訴人先位聲明請求確認被上訴人之系爭本票債權不存在，及備位
聲明請求。被上訴人返還不當得利四百九十一萬元本息，均非正當等情指摘其為不當
，並就原審已論斷者，泛言未論斷，而未具體表明合於不適用法規、適用法規不當、
或民事訴訟法第四百六十九條所列各款之情形，難認對該判決之如何違背法令已有具
體之指摘。依首揭說明，應認其上訴為不合法。
據上論結，本件上訴為不合法。依民事訴訟法第四百八十一條、第四百四十四條第一
項、第九十五條、第七十八條，裁定如主文。
中      華      民      國    八十七    年      三      月    二十六    日
                              最高法院民事第七庭
                                  審判長法官  朱  錦  娟
                                        法官  蘇  茂  秋
                                        法官  蘇  達  志
                                        法官  顏  南  全
                                        法官  葉  賽  鶯
      右正本證明與原本無異
                                              書  記  官
中      華      民      國    八十七    年      四      月      九      日
